【裁判字號】    97,訴,185
【裁判日期】    970721
【裁判案由】    損害賠償
【裁判全文】
臺灣宜蘭地方法院民事判決               97年度訴字第185號
原      告  甲○
被      告  乙○○
當事人間因原告提起附帶民事訴訟，請求侵權行為損害賠償事件
，經本院刑事庭裁定移送民事庭，本院於97年7月4日言詞辯論終
結，判決如下：
      主    文
被告應給付原告新臺幣參拾萬元。
被告應以如附件1所示內容之電子信件發送予如附表2所示之收件
者。
原告其餘之訴駁回。
訴訟費用由被告負擔。
本判決第一項得假執行。
      事實及理由
一、按訴狀送達後，原告不得將原訴變更或追加他訴。但請求之
    基礎事實同一者，不在此限。民事訴訟法第255條第1項第2
    款定有明文。本件原告起訴時，係依侵權行為之法律關係，
    聲明請求判決：(一)被告應寫立公開道歉信函至原告服務之南
    山人壽辦事處，副本送臺灣宜蘭地方法院公證；(二)被告應寫
    一澄清電子信件發送給當初毀謗原告時發送之電子信件對象
    ，澄清原告之清白，副本抄送臺灣宜蘭地方法院公證；(三)被
    告給付原告新臺幣（下同） 100萬元，嗣於訴狀送達後，變
    更聲明請求判決：(一)被告應在中國時報、聯合報、自由時報
    刊登道歉函，版面不限，內容是本人在96年3月到5月間以電
    子郵件虛構不實謠言及圖片誹謗林姓女子已接受法院判決，
    在此向林姓女子及家人聲明公開道歉；(二)被告應發送如附件
    1所示內容之澄清電子信件予如附表2所示當初誹謗原告時發
    送之電子信件對象，澄清原告之清白；(三)被告應給付原告
     100萬元。其請求之基礎事實同一，依前揭之說明，其所為
    變更自屬合法。
二、原告起訴主張：被告乙○○與其原為同事關係，於民國96年
     3月間，偽以「賴玠玟」名義向雅虎國際資訊股份有限公司
    （以下簡稱雅虎公司）申請帳號使用後，基於意圖散佈於眾
    之犯意，分別於96年3月25日下午4時16分47秒、同年4月2日
    晚上 10時17分13秒、同年5月13日上午10時22分14秒，分別
    以IP位址為210.208.56.104、220.133.43.112、220.133
    .206.68 等之電腦上網，並偽以「賴玠玟」名義發表不實圖
    片及如附表 1編號1至3所示足以毀損原告名譽文字，並利用
    「jyhlongo322@yahoo.com.tw」電子郵件信箱散發前開電子
    郵件予不特定人，而偽造私文書行使以之指摘足以毀損原告
    名譽之事，致原告名譽遭受極大之損害，每日必須遭受同事
    間及不明瞭之人異樣眼光，身心受到極大之重創，客戶不再
    信任，被告之行為對原告之身心、精神及事業均造成無法估
    計之損害，為此聲明請求判決：(一)被告應在中國時報、聯合
    報、自由時報刊登道歉函，版面不限，內容是本人在96年3
    月到 5月間以電子郵件虛構不實謠言及圖片誹謗林姓女子已
    接受法院判決，在此向林姓女子及家人聲明公開道歉；(二)被
    告應發送如附件1所示內容之澄清電子信件予如附表2所示當
    初誹謗原告時發送之電子信件對象，澄清原告之清白；(三)被
    告應給付原告100萬元。
三、被告則以：如再以電子郵件發送澄清信件，如收件人再將信
    件傳出去，對兩造都將會有節外生枝之虞，另原告並非公眾
    人物，請求賠償金額太高等語置辯，並聲明請求判決駁回原
    告之訴。
四、原告主張被告於 96年3月間，偽以「賴玠玟」名義向雅虎公
    司申請帳號使用後，基於意圖散佈於眾之犯意，分別於96年
    3月25日下午4時16分47秒、同年4月2日晚上10時17分13秒、
    同年5月13日上午10時22分14秒，分別以IP位址為210.208.
    56.104、220.133.43.112、220.133.206.68等之電腦上網，
    並偽以「賴玠玟」名義發表不實圖片及如附表 1編號1至3所
    示足以毀損原告名譽文字，並利用「jyhlongo322@yahoo.co
    m.tw」電子郵件信箱散發前開電子郵件予不特定人，而偽造
    私文書行使以之指摘足以毀損原告名譽之事等事實，業經本
    院調閱本院 95年度訴字第685號偽造文書等刑事案件之卷宗
    審核屬實，被告經本院判處應執行有期徒刑 6月，如易科罰
    金，以1000元折算1日確定在案，被告對此亦無爭執。
    故原告主張被告上述不法行為業已侵害其名譽權，應屬可採
    。
五、按不法侵害他人之身體、健康、名譽、自由、信用、隱私、
    貞操，或不法侵害其他人格法益而情節重大者，被害人雖非
    財產上之損害，亦得請求賠償相當之金額。其名譽被侵害者
    ，並得請求回復名譽之適當處分。民法第195條第1項定有明
    文。又上開所謂「回復名譽之適當處分」，係指該處分在客
    觀上足以回復被害人之名譽且屬必要者而言（最高法院86年
    度臺上字第3706號判決要旨參照）。經查：被告偽以「賴玠
    玟」名義於網路發表不實圖片及如附表 1編號1至3所示足以
    毀損原告名譽文字，核屬不法侵害原告之名譽權，業經認定
    如前，且被告業將上開圖片及文字寄予如附表 2所示之收件
    者，此為兩造所不爭執，則原告請求被告應以如附件 1所示
    內容之澄清電子信件寄發予如附表 2所示之收件者，以回復
    其名譽，核屬適當之方式。至於原告請求被告在中國時報、
    聯合報、自由時報刊登道內容為：「本人在96年3月到5月間
    以電子郵件虛構不實謠言及圖片誹謗林姓女子經以接受法院
    判決，在此向林姓女子及家人聲明公開道歉」之道歉函部分
    ，因該道歉函內容並未具體指明原告姓名，對於回復原告名
    譽應無助益，此部分之請求本院認無必要。復查，被告僅因
    自認與原告有恩怨未了、心生怨懟，竟起而偽冒賴玠玟之名
    義，利用網路無遠弗界且快速流通之特性，3次散發如附表1
    編號1至3所示之電子郵件，惡意誹謗原告名譽，該等不實圖
    片及言論，將使原告被同事、親友懷疑其品行，明顯貶損原
    告之名譽，其精神上受有相當之痛苦，堪予認定。被告侵害
    原告之名譽權，依前揭法條規定，原告請求非財產上損害賠
    償，於法有據。本院審酌原告專科畢業，目前尚在二技進修
    ，並於南山人壽公司工作，年收入約 100萬餘元；被告專科
    畢業，目前無業等情，業據兩造分別陳明在案，並參酌兩造
    之財產及收入情形，此有本院調閱兩造之95、96年度稅務電
    子閘門財產所得調件明細表在卷可憑，另並考量被告侵害原
    告名譽權之方式、程度等一切情狀，認原告請求之慰撫金以
    30萬元為適當，逾此部分之請求，不應准許。
六、從而，原告依侵權行為之法律關係，訴請被告給付30萬元，
    ，並應以如附件1所示內容之澄清信件寄發予如附表2所示之
    收件者，為有理由，應予准許。逾此部分之請求為無理由，
    應予駁回。
七、又所命給付之金額或價額未逾50萬元之判決，法院應依職權
    宣告假執行，民事訴訟法第 389條第1項第5款定有明文。查
    本判決第1項命被告給付部分未逾 50萬元，爰依職權宣告假
    執行。
八、據上論結，本件原告之訴為一部有理由、一部無理由，依民
    事訴訟法第79條，判決如主文。
中    華    民    國    97    年    7    月    21    日
                  臺灣宜蘭地方法院民事庭
                      法  官  楊麗秋
正本與原本無異。
如不服本判決，須於判決送達後20日內提出上訴狀(須附繕本)。
中    華    民    國    97    年    7    月    22    日
                      書記官  李茂榮
附表1：
┌──┬───────┬────────────────┐
│編號│ 時    間     │      電子郵件內容              │
├──┼───────┼────────────────┤
│ 1  │ 96年3月25日  │主 題:背叛我的蕩婦─林小姐      │
│    │ 16:16:47     │圖片上的這個女人是我的女友，現在│
│    │              │在南山人壽拉保險，剛開始說要去南│
│    │              │山的時候，我也沒反對，反而鼓勵他│
│    │              │要好好做，他也做得不錯，但後來我│
│    │              │才知道，這個濺女人，為了拉保險，│
│    │              │拉業績，居然四處去勾引男人，原以│
│    │              │為他會潔身自愛，沒想到，他為了要│
│    │              │衝業績，可以跟客戶睡覺，不管已婚│
│    │              │、未婚、高的矮的，胖的，瘦的，流│
│    │              │氓、色老頭，變態，只要跟他買保險│
│    │              │，他都可以上床，人儘可夫，不知廉│
│    │              │恥，四處給我帶綠帽子，靠著自己有│
│    │              │姿色，四處亂來，真的是丟盡我的臉│
│    │              │，我忍受不了了，於是要發這封信要│
│    │              │揭穿她，也希望一些笨男人，不要給│
│    │              │她騙去，拒絕跟他買保險，杜絕這個│
│    │              │賤女人，部要被她的美色給騙去了  │
│    │              │                                │
├──┼───────┼────────────────┤
│ 2  │ 96年4月2日   │  主題：保險妓女─甲○          │
│    │ 22:17:13     │這個不知悔改的濺女人，還是在外面│
│    │              │亂來，跟妓女一樣，這一樣是在中秋│
│    │              │節花蓮拍的，跟個騷女人一樣，的確│
│    │              │，他也非常的騷，做愛的時候，他的│
│    │              │騷逼，還沒脫衣服‧‧‧濕了，脫下│
│    │              │衣服時，火辣的身材跟勾魂的叫床聲│
│    │              │，是男人都受不了，難怪大家都喜歡│
│    │              │‧‧吹喇叭的功夫是一流的，常叫人│
│    │              │欲仙欲死，現在想想：那麼多的人享│
│    │              │受過他‧‧‧就一定要跟他買保險跟│
│    │              │個妓女一樣，所以這種保險妓女真是│
│    │              │令人不恥                        │
│    │              │                                │
├──┼───────┼────────────────┤
│ 3  │96年5月13日   │ 主題：下濺的女人─甲○         │
│    │10:22:14      │圖片中的這各女人是我前女友，目前│
│    │              │在南山人壽擔任業務員，另一張是我│
│    │              │在汽車旅館跟他洗澡時拍的，但這個│
│    │              │下賤的女人常利用他的美色，亂搞男│
│    │              │女關係，利用男人去亂拉業績，而且│
│    │              │非常的現實，之前他是在一家財務公│
│    │              │司上班，趁此機會，去勾引他的上司│
│    │              │，結果那家財務公司發生問題，他也│
│    │              │因此翹脫，總此你沒錢，別想他會跟│
│    │              │你去吃苦，他的名言是：男人愛我正│
│    │              │常的，下賤又自傲，用機掰在保險，│
│    │              │非常的做作，耍心機，帶他出去，一│
│    │              │定要去高級餐廳，若帶他去吃滷肉飯│
│    │              │，他會說：滷肉飯是工人在吃的，為│
│    │              │了業績，不管是流氓，變態，色老頭│
│    │              │只要跟他買保險，他都可以上床，另│
│    │              │外他吹喇叭的功夫是一流的，難怪，│
│    │              │大家喜歡跟他買保險，但天下的男人│
│    │              │，千萬別被他騙了，有錢他就伺候你│
│    │              │，沒錢他就閃人，跟妓女一樣，會騙│
│    │              │光男人的錢（張貼裸露背部及臀部之│
│    │              │女子入浴照片）                  │
└──┴───────┴────────────────┘
附件1：
本人乙○○在96年3月至5月間以賴玠玟名義傳送之圖片是節錄於色
情網站，傳送的文字內容不實，以不堪內容誹謗，造成甲○名譽受
損，業於97年2月間經臺灣宜蘭地方法院判決應負刑事責任在案。


司法院資訊處製作；財團法人民間司法改革基金會備份。
